臺灣高等法院臺南分院刑事判決　　　　　　　　九十四年度交上訴字第一三號　Ｃ
　　　上　訴　人　臺灣臺南地方法院檢察署檢察官
　　　上　訴　人
　　　即　被　告　甲　○　○
右上訴人因被告過失致死案件，不服臺灣臺南地方法院九十二年度交訴字第二０八號
中華民國九十三年十一月十八日第一審判決（起訴案號：臺灣臺南地方法院檢察署九
十二年度偵字第一０九八九號），提起上訴，本院判決如左：
      主      文
上訴駁回。
      事      實
一、甲○○以駕駛車牌號碼六Ｕ─三六五號營業大貨車載運貨物為業，為從事駕駛業
    務之人，於民國（下同）九十二年六月十六日晚上十時許，將營業大貨車停放在
    台南縣仁德鄉○○路四一八號旁南向北方向之機慢車道上，本應注意汽車停車時
    ，顯有妨害他車通行之處所，不得停車，及在夜間照明不清之道路停車時，應顯
    示停車燈光或反光標識，而依當時情形，客觀上又無不能注意之情事，竟疏於注
    意，將上開營業大貨車停放在寬僅三點二公尺之機慢車道上，佔據該機慢車道二
    點一公尺寬，且於夜間照明不良處停車，未顯示停車燈光或反光標識，夜間停車
    警示措施欠完善，致於翌（十七）日凌晨三時三十分許，適有未考領有機車駕駛
    執照之陳淑敏嚴重酒醉後，騎乘車牌號碼ＫＷ二─二二八號重機車，沿台南縣仁
    德鄉○○路由南往北方向之機慢車道自後行抵而至，原應注意機車行駛時，駕駛
    人應注意車前狀況，並隨時採取必要之安全措施，而依當時情形，客觀上亦無不
    能注意之情事，其能注意竟亦疏於注意前方有車輛停放之車前狀況，因而直接衝
    撞車牌號碼六Ｕ─三六五號營業大貨車左後車角，人車倒地，並造成「頭部破裂
    腦脫出」而當場死亡。
二、案經陳淑敏配偶乙○○訴請台灣台南地方法院檢察署檢察官相驗後偵查起訴。
      理      由
一、訊據上訴人即被告甲○○對於駕駛營業大貨車載運貨物為業，於九十二年六月十
    六日晚上十時許，將上開營業大貨車停放在寬僅三點二公尺之台南縣仁德鄉○○
    路四一八號旁南向北方向之機慢車道上，於九十二年六月十七日凌晨三時三十分
    許，遭無照駕駛並酒醉之被害人陳淑敏騎重機車，自後衝撞，造成「頭部破裂腦
    脫出」而當場死亡之事實，固不否認，惟辯稱：伊將大貨車停放該處十餘年，均
    未發生事故，當時伊已將該營業大貨車緊靠路邊停放，且大貨車所覆蓋之帆布有
    漆反光漆，並當日天氣晴，停放處對面亦有路燈，本件係因被害人陳淑敏無照酒
    醉騎駛機車及未注意車前狀況，致自後衝撞大貨車左後角，伊並無過失等語。
二、惟查被告確有於九十二年六月十六日晚上十時許，將該營業大貨車停放在僅寬三
    點二公尺之台南縣仁德鄉○○路四一八號旁南向北方向之機慢車道上，佔據機慢
    車道二點一公尺寬，且於夜間、僅停放處對面有路燈之照明不良處停放時，未顯
    示停車燈光或反光標識，致被害人陳淑敏自後衝撞該大貨車左後角，人車倒地，
    「頭部破裂腦脫出」而當場死亡等事實，業據被告於警訊、偵查、原審及本院審
    理時供承不諱（詳相驗卷第五頁、第三十二頁、第三十三頁、原審卷第六十六頁
    至第六十八頁、本院九十四年一月十四日筆錄），核與被害人之夫乙○○指訴情
    節相符，並有道路交通事故現場圖、道路交通事故調查報告表（一）、（二）事
    故現場蒐證照片二十六張、現場照片十八張等附卷可稽。而被害人陳淑敏確係因
    本件交通事故，致「頭部破裂腦脫出」而當場死亡，並據台灣台南地方法院檢察
    署檢察官督同檢驗師相驗無誤，有相驗屍體證明書、驗斷書及勘驗筆錄在卷可證
    。又被害人陳淑敏眼球液經送請法務部調查局檢驗結果，眼球液所含酒精濃度○
    ‧一九九ｇ＼ｄＬ，換算為呼氣酒精濃度相當於呼氣酒精平均濃度為○‧八五八
    ｍｇ＼Ｌ，有法務部調查局九十二年七月二十三日調科壹字第○九二○○二四六
    一七○號檢驗通知書、及九十二年十二月十日調科壹字第○九二○○四二五九一
    ○號函可按（附於相驗卷第七十二頁、原審卷第十三頁），且被害人陳淑敏並未
    考領重機車駕駛執照，亦有交通部公路總局嘉義區監理所台南監理站九十二年十
    一月六日嘉監南字第○九二○○二四八○七號函附屬實（附於原審卷第十二頁）
    。
三、被告雖以伊當時已將該營業大貨車緊靠路邊停放，且大貨車所覆蓋之帆布有漆反
    光漆，停放處對面亦有路燈，本件係因被害人陳淑敏無照酒醉騎駛機車及未注意
    車前狀況，致自後衝撞大貨車左後角，伊並無過失等語置辯，經查：
    （一）依前開肇事現場相片及道路交通事故調查報告表其上之事故現場圖所示，
          並比對兩車行車路線及肇事後之位置，該處慢車道路寬僅三點二公尺，而
          被告該輛停放之大貨車即佔據慢車道二點一公尺寬，顯見其停車狀態已足
          致妨害慢車道上他車通行之權利甚明，且該大貨車停放處並無路燈照明，
          僅對面始有路燈，有卷附現場照片在卷可按，並為被告所供承，是該停放
          處係屬照明不佳甚明，而被告在夜間照明不清道路停車，僅有該大貨車上
          覆蓋之帆布有反光漆，並無顯示停車燈光或反光標識，即貿然將該大貨車
          停放在該處。
    （二）本件肇事經送請台灣省台南區車輛行車事故鑑定委員會鑑定結果認為：「
          被害人陳淑敏無照駕駛重機車，未注意車前狀況，追撞路邊停車，為肇事
          主因。被告甲○○駕駛大貨車，夜間停車警示措施未完善，為肇事次因」
          ，嗣經台灣省車輛行車事故覆議鑑定委員會鑑定結果，亦照原鑑定意見，
          僅文詞修改為「陳淑敏於夜間無照駕駛重機車，未注意車前狀況由後撞及
          路邊停車，為肇事主因」，有台灣省台南區車輛行車事故鑑定委員會九十
          二年七月十八日南鑑字第九二○九七六號函及台灣省車輛行車事故覆議鑑
          定委員會九十二年九月二十三日府覆議字第九二一○九三五號函附卷可旦
          （附於相驗卷第六十六頁至第六十八頁、第八十二頁），原審再送請財團
          法人成大研究發展基金會鑑定結果，亦認為：「本鑑定報告認同台灣省車
          輛行車事故覆議鑑定委員會的鑑定結果，不過略做修改，認為本件車禍的
          原因為：一、陳淑敏無照駕駛重機車，嚴重酒醉，未注意車前狀況，追撞
          路邊停車，為肇事主因。二、甲○○駕駛大貨車，夜間停車警示措施未完
          善，為肇事次因」亦有前開基金會九十三年八月十七日（９３）成大研基
          建字第一七八六號函暨所附鑑定意見書乙份在卷足憑（附於原審卷第三十
          四頁至第五十六頁），至該鑑定另加分析意見雖又稱：「如增加陳淑敏無
          照駕駛及嚴重酒醉因素，陳淑敏應該為本件車禍負擔全部或極大部分責任
          ，而甲○○大貨車於本件車禍事故中，所需擔負的責任極低甚至於相對而
          言沒有責任」，惟該分析意見對被告甲○○駕駛大貨車，夜間停車於路寬
          僅三點二公尺慢車道上，並佔據慢車道二點一公尺寬，顯有妨害慢車道上
          他車通行之權利部分，未予審究，故其分析意見為本院所不採，並予敘明
          。
    （三）綜上所述，被告於本件肇事，亦有過失，甚為明確，所辯其無過失云云，
          殊不足取，其犯行應可認定。
四、按汽車停車時，顯有妨害他車通行之處所，不得停車，在夜間照明不清之道路停
    車時，應顯示停車燈光或反光標識。汽車（含機車）行駛時，駕駛人應注意車前
    狀況，並隨時採取必要之安全措施，道路交通安全規則第一百十二條第一項第九
    款、第十三款及第九十四條第三項分別定有明文。本件被告甲○○經合法程序考
    領駕照，為有駕駛經驗之人，對於上開交通安全規則自應知之甚稔，為其應注意
    之事項，而依當時狀況，客觀上並無不能注意之情狀竟於夜間將車停放占用慢車
    道二點一公尺寬，顯有妨害慢車道上他車通行之權利，且停車警示措施未完善，
    應有過失。而被害人陳淑敏無照駕駛重機車，嚴重酒醉，未注意車前狀況，追路
    邊停車，亦有過失，被害人陳淑敏因本件車禍致「頭部破裂腦脫出」而當場死亡
    ，與被告之過失行為間並有相當因果關係，本件車禍既係被告之過失併合而發生
    ，是被告前開過失之責任，不能據此解免。
五、查被告甲○○以駕駛營業大貨車載運貨物為業，為從事駕駛業務之人，其因業務
    上之過失致人於死罪，核其所為係犯刑法第二百七十六條第二項之罪。原審審理
    結果，認被告罪證明確，適用刑法第二百七十六條第二項、第四十一條第一項前
    段，罰金罰鍰提高標準條例第一條前段、第二條第一項前段，並審酌被告為職業
    駕駛人，自應負有高度之注意義務，未注意相關交通安全之規定，終至肇事致被
    害人死亡，造成無可挽救之遺憾，並使被害人家屬痛失至親，惟本件車禍肇事主
    因係被害人無照並嚴重酒醉駕車及未注意車前狀況所致，被告之過失程度較輕微
    等一切情狀，量處有期徒刑六月並諭知易科罰金以三百元折算一日，認事用法俱
    無不合，量刑亦稱妥適，被告上訴意旨否認有過失，檢察官上訴意旨，認原審量
    刑太輕，分別指摘原判決不當，均無可取，為無理由，應予駁回。
六、據上論斷，應依刑事訴訟法第三百六十八條，判決如主文。
本案經檢察官林炎昇到庭執行職務。
中    華    民    國      九十四      年      二      月      三        日
                                  臺灣高等法院臺南分院刑事第五庭
                                      審判長法官  楊    明    章
                                            法官  沈    揚    仁
                                            法官  戴    勝    利
右正本證明與原本無異。
如不服本判決，應於判決送達後十日內向本院提出上訴狀，其未敘述理由者並應於提
出上訴狀後十日內向本院補提理由書（應附繕本)。
                                      法院書記官  李    珍    鳳
中    華    民    國      九十四      年      二      月      三        日
附錄法條：
刑法第二百七十六條：因過失致人於死者，處二年以下有期徒刑、拘役或二千元以下
                    罰金。
                    從事業務之人，因業務上之過失犯前項之罪者，處五年以下有
                    期徒刑或拘役，得併科三千元以下罰金。
